臺灣高等法院刑事判決　　　　　　　 100年度上訴字第3681號
上　訴　人
即　被　告　賴鴻銘
選任辯護人　張香堯律師
上列上訴人即被告因違反槍砲彈藥刀械管制條例案件，不服臺灣
板橋地方法院100 年度訴字第1415號，中華民國100 年8 月31日
第一審判決（起訴案號：臺灣板橋地方法院檢察署100 年度偵字
第11271 號），提起上訴，本院判決如下：
    主  文
上訴駁回。
    事  實
本審認定之事實與第一審判決書所記載之事實相同，茲引用之。
    理  由
一、按刑事訴訟法第350條、第361條、第362條、第367條規定，
    不服地方法院之第一審判決而上訴者，須提出上訴書狀，並
    應敘述具體理由，為上訴必備之程式；其所提出之書狀未敘
    述上訴理由，或僅曾以言詞陳述上訴理由者，均應於上訴期
    間屆滿後20日內補提理由書於第一審法院。第一審法院經形
    式審查，認逾期未補提上訴理由者，應定期間先命補正，逾
    期未補正者，為上訴不合法律上之程式，應以裁定駁回。倘
    已提出上訴理由，但所提非屬具體理由者，則由第二審法院
    以上訴不合法律上之程式，判決駁回。而所謂具體理由，必
    係依據卷內既有訴訟資料或提出新事實、新證據，指摘或表
    明第一審判決有何採證認事、用法或量刑等足以影響判決本
    旨之不當或違法，而構成應予撤銷之具體事由，始克當之（
    例如：依憑證據法則具體指出所採證據何以不具證據能力，
    或依憑卷證資料，明確指出所為證據證明力之判斷如何違背
    經驗、論理法則）；倘僅泛言原判決認定事實錯誤、違背法
    令、量刑失之過重或輕縱，而未依上揭意旨指出具體事由，
    或形式上雖已指出具體事由，然該事由縱使屬實，亦不足以
    認為原判決有何不當或違法者（例如：對不具有調查必要性
    之證據，法院未依聲請調查亦未說明理由，或援用證據不當
    ，但除去該證據仍應為同一事實之認定），皆難謂係具體理
    由，俾與第二審上訴制度旨在請求第二審法院撤銷、變更第
    一審不當或違法之判決，以實現個案救濟之立法目的相契合
    ，並節制濫行上訴。是不服地方法院之第一審判決而上訴者
    ，須提出上訴書狀，且應於上訴書狀本身內敘明上訴之具體
    理由，如不能認係具體理由者，上訴即非合法。
二、本件上訴人即被告賴鴻銘不服原審判決，提起上訴，其上訴
    意旨略稱：被告自小在美國成長，而美國法律對於槍枝及子
    彈之管制較我國寬鬆許多，被告回國後因一時好奇購買槍枝
    ，但從未以該槍枝為任何違法之行為，於本件事發前亦未明
    瞭於我國非法持有槍械乃為極嚴重之罪行，嗣經偵辦本案之
    員警告知後始明白所犯之罪行嚴重，後悔不已，並感激原審
    量處2 年6 月之有期徒刑，但近日被告剛滿一歲之幼子生病
    啼哭，妻子邊照顧生病之幼子邊四處向親友籌借罰金，卻苦
    借無著，被告只得再厚顏提起上訴，懇請鈞院就被告罰金部
    分再予減輕云云。惟按量刑係法院就繫屬個案犯罪之整體評
    價，為事實審法院得依職權自由裁量之事項，量刑判斷當否
    之準據，應就判決之整體觀察為綜合考量，並應受比例原則
    等法則之拘束，非可恣意為之，致礙其公平正義之維護，必
    須兼顧一般預防之普遍適應性與具體個案特別預防之妥當性
    ，始稱相當。苟已斟酌刑法第57條各款所列情狀，而未逾越
    法定刑度，如無偏執一端，致有明顯失出失入之恣意為之情
    形，上級審法院即不得單就量刑部分遽指為不當或違法。查
    原判決業已衡酌被告賴鴻銘未經許可持有制式手槍及子彈之
    行為固無足取，然未使用該制式手槍造成實害，且本件亦未
    查有被告曾持前揭扣案之槍枝從事不法行為之證據，可認被
    告持有扣案之槍枝，較之擁槍自重，恃槍為非作歹之徒所犯
    持有槍砲者致生之危害程度為低，其因一時失慮致肇犯行，
    犯後坦承犯行，深具悔意，是以權衡被告犯罪之動機、犯罪
    之具體情狀、行為背景及其所犯之未經許可持有制式手槍及
    制式子彈罪，法定本刑為5年以上有期徒刑，併科新臺幣1千
    萬元以下罰金，與其犯罪情節相較，實屬情輕法重，客觀上
    足以引起一般同情，顯有堪資憫恕之處，認縱處以法定最低
    刑度猶嫌過重，爰依刑法第59條之規定，減輕其刑；又審酌
    被告未經許可持有具殺傷力之制式手槍、制式子彈等行為，
    對於社會治安之負面影響，兼衡其犯罪之動機、目的、手段
    、持有制式手槍、子彈之數量，及犯後坦承犯行，態度尚稱
    良好等一切情狀，量處有期徒刑2年6月併科罰金新台幣10萬
    元，並諭知罰金如易服勞役之折算標準，從形式上觀之，核
    無濫用量刑權限，亦無判決理由不備，或其他輕重相差懸殊
    等量刑有所失出或失入之違法或失當之處。原判決業已充分
    考量被告犯罪之動機、目的、手段、侵害法益、犯罪所生之
    危險或損害及犯罪後之態度等情狀，並依職權裁量科刑，尚
    未逾越法定範圍，又未濫用其職權，自不得遽指為違法，且
    原審就被告所涉犯行所為量刑並衡酌客觀上足以引起一般同
    情，顯有堪資憫恕之處，依刑法第59條之規定，減輕其刑。
    被告置原判決論述於不顧，徒憑己意，任意指摘原判決未充
    分審酌刑法第57條各款之事由，容有誤會，又上訴意旨所述
    無非係個人主觀上對法院量刑之期盼，其所執上訴理由，顯
    非依據卷內既有訴訟資料或提出新事實、新證據，指摘或表
    明第一審判決有何採證認事、用法或量刑等足以影響判決本
    旨之不當或違法，而構成應予撤銷之具體事由。是被告上訴
    ，未以書狀敘述具體理由，揆諸上揭規定，自屬不合法律上
    之程式，爰不經言詞辯論，逕予駁回。另原判決於事實欄就
    被告藏放位於國中路148號全家便利超商內收銀櫃左前方之
    半開放箱子內具殺傷力之制式子彈14顆（口徑均為9mm）誤
    載為13顆（扣案制式子彈共15顆，除於扣案手槍內已上膛之
    1 顆外，餘14顆）應予更正，附此敘明。
據上論斷，應依刑事訴訟法第368 條、第372 條、第373 條，判
決如主文。
中    華    民    國   100    年    12    月    30    日
                  刑事第十一庭      審判長法  官  許宗和
                                          法  官  趙功恆
                                          法  官  沈君玲
以上正本證明與原本無異。
如不服本判決，應於收受送達後10日內向本院提出上訴書狀，其
未敘述上訴之理由者並得於提起上訴後10日內向本院補提理由書
（均須按他造當事人之人數附繕本）「切勿逕送上級法院」。
                                          書記官  彭于瑛
中    華    民    國   100    年    12    月    30    日